臺灣新北地方法院刑事判決
                                  111年度審訴字第539號
公  訴  人  臺灣新北地方檢察署檢察官
被      告  吳浡玹



上列被告因詐欺案件，經檢察官提起公訴（110年度偵字第27118
號），被告於準備程序中就被訴事實為有罪之陳述，經告知簡式
審判程序之旨，並聽取當事人之意見後，本院合議庭裁定由受命
法官獨任進行簡式審判程序審理，判決如下：
    主  文
乙○○犯三人以上共同以網際網路對公眾散布之詐欺取財罪，處有
期徒刑壹年貳月。
    事  實
一、乙○○明知真實姓名年籍不詳、微信通訊軟體暱稱「K」、「
    林林」、「張曦瑤」等人均為詐欺集團成員，竟為賺取報酬
    ，擔任領取包裹取得其內提款卡之俗稱「取簿手」工作，而
    與前開詐欺集團成員及渠等所屬詐欺集團（無證據證明集團
    成員有未成年人）意圖為自己不法之所有，基於三人以上共
    同以網際網路對公眾散布詐欺取財之犯意聯絡，先由暱稱「
    張曦瑤」之人於民國110年3月31日16時51分許前之某日時，
    在不詳處所，使用不詳設備連結網際網路，在4497借錢網站
    刊登廣告貼文，佯稱可提供貸款借錢，適甲○○（所涉幫助詐
    欺罪嫌，業由臺灣宜蘭地方檢察署以110年度偵字第4201、7
    754號為不起訴處分在案）於110年3月31日16時51分許瀏覽
    上開不實廣告貼文，並以LINE通訊軟體依上開貼文所示之LI
    NE ID「xy11335」加入好友而與「張曦瑤」取得聯繫，「張
    曦瑤」遂向甲○○佯稱可貸與資金，惟需提供金融帳戶之提款
    卡、密碼及簽立借據合約云云，甲○○誤信為真因而陷於錯誤
    ，於110年4月3日12時8分許，至宜蘭縣○○市○○○路00號統一
    超商佳旺門市，依「張曦瑤」指示將其所申設之第一商業銀
    行000-00000000000號帳戶（下稱第一銀行帳戶）、中華郵
    政股份有限公司000-00000000000000號帳戶（下稱郵局帳戶
    ）之提款卡、密碼及借據，以交貨便店到店方式一併寄送至
    新北市○○區○○路0段00巷00○0號統一超商耀心門市，再由乙○
    ○依「K」指示於110年4月6日14時56分許，至上開統一超商
    耀心門市領取內有甲○○上開帳戶提款卡之包裏，以此方式詐
    得甲○○上開第一銀行、郵局帳戶之提款卡，乙○○得手後騎乘
    車牌號碼000-0000號普通重型機車離去，並依「K」指示持
    上開提款卡提領其他遭詐騙之人所匯入之款項，再前往臺北
    車站將領得款項及上開提款卡交予「林林」（有關乙○○擔任
    車手提領款項之詐欺犯行，前經臺灣臺北地方法院以110年
    度訴字第442號判決確定，暨同法院以110年度審訴字第1312
    號判決免訴確定，非本案起訴範圍）。嗣甲○○因其上開金融
    帳戶涉及詐騙，遭列為警示帳戶，經警通知到案說明，始知
    受騙，並經警按乙○○所騎乘機車之車牌號碼循線追查，查悉
    上情。
二、案經甲○○訴由新北市政府警察局海山分局移送臺灣新北地方
    檢察署檢察官偵查起訴。
    理  由
一、訊據被告乙○○對於上揭犯行坦承不諱，核與告訴人甲○○
　　於警詢中之指述情節大致相符，並有E-Tracking貨態查詢系
    統查詢表、車輛詳細資料報表、告訴人甲○○申設之上開郵局
    、第一銀行帳戶存摺封面暨內頁交易明細、通訊軟體對話內
    容截圖、合約書、交貨便繳款證明及寄貨條碼證明聯各1份
    、便利超商暨街道沿線監視器錄影畫面截圖共6張在卷可稽
    ，被告之自白與事實相符，本件事證明確，被告犯行堪以認
    定，應依法論科。
二、論罪科刑：
　㈠本案詐欺集團詐欺犯罪型態，係由多人縝密分工方能完成之
    詐欺犯罪，包括在借錢網站刊登廣告貼文與告訴人聯繫施以
    詐術之「張曦瑤」，指示被告前往領取包裹及提領款項之「
    K」、向被告收取提領款項及回收提款卡之「林林」（其中
    有關被告乙○○擔任車手提領詐欺款項之犯行，另經臺灣臺北
    地方法院判決確定，已如犯罪事實欄記載），復加上本案被
    告，是以參與本案犯行之詐欺集團成員顯有三人以上甚明。
　㈡又按刑法第339條之4第1項第3款規定：「以廣播電視、電子
    通訊、網際網路或其他媒體等傳播工具，對公眾散布而犯之
    。」之加重事由，其立法理由已敘明：「考量現今以電信、
    網路等傳播方式，同時或長期對社會不特定多數之公眾發送
    訊息施以詐術，往往造成廣大民眾受騙，此一不特定、多數
    性詐欺行為類型，其侵害社會程度及影響層面均較普通詐欺
    行為嚴重，有加重處罰之必要，爰定為第3款之加重處罰事
    由。」，是行為人若係基於詐欺不特定民眾之犯意，利用網
    際網路等傳播工具，刊登虛偽不實之訊息廣告，以招徠民眾
    ，遂行詐騙，縱行為人尚須對受訊息廣告引誘而來之被害人
    ，續行施用詐術，始能使之得利，仍係直接以網際網路等傳
    播工具向公眾散布詐欺訊息，無礙成立加重詐欺罪。查告訴
    人係在借錢網站瀏覽「張曦瑤」所刊登之廣告貼文，進而與
    「張曦瑤」聯繫後始受騙上當等情，業據告訴人於警詢時指
    述明確，並有上開告訴人提出之LINE通訊軟體對話內容截圖
    在卷可查，顯見本案詐欺集團成員施用之詐術手段為透過網
    際網路向公眾散布前開詐欺訊息，告訴人瀏覽後信以為真而
    交付金融帳戶提款卡，自屬以網際網路對公眾散布而為詐欺
    取財犯行。
　㈢核被告所為，係犯刑法第339條之4第1項第2款、第3款之三人
    以上共同以網際網路對公眾散布之詐欺取財罪。
　㈣被告與微信通訊軟體暱稱「K」、「林林」、「張曦瑤」及其
    他真實姓名年籍不詳之詐欺集團成員間，就本案犯行有犯意
    聯絡及行為分擔，應論以共同正犯。
　㈤審酌被告不思循正當途徑獲取所需，竟加入詐欺集團擔任領
    取包裹取得其內提款卡之俗稱「取簿手」工作，侵害告訴人
    之財產法益，助長詐騙歪風，危害社會治安，所為殊值非難
    ，惟犯後已坦承犯行，非無悔意，且所參與之角色地位，其
    主觀惡性、介入程度及犯罪情節，相較於主要之籌劃者、主
    事者或實行詐騙者，顯然輕重有別，兼衡其前有幫助詐欺、
    施用毒品等前科紀錄，此有卷附臺灣高等法院被告前案紀錄
    表可稽，品行素行不佳，暨其犯罪之動機、目的、手段、共
    同犯罪之參與程度、告訴人所受損害、自陳高中畢業之智識
    程度及目前從事餐飲業，月收入約新臺幣（下同）4萬元，
    無需扶養親屬之家庭生活狀況等一切情狀，量處如主文所示
    之刑。
三、按犯罪所得，屬於犯罪行為人者，沒收之。前2項之沒收，
    於全部或一部不能沒收或不宜執行沒收時，追徵其價額。又
    共同犯罪行為人之組織分工及不法所得，未必相同，特別是
    集團性或重大經濟、貪污犯罪，彼此間犯罪所得之分配懸殊
    ，其分配較少甚或未受分配之人，如仍應就全部犯罪所得負
    連帶沒收之責，超過其個人所得之剝奪，無異代替其他犯罪
    參與者承擔刑罰，顯失公平，故共同犯罪，其所得之沒收，
    應就各人分得之數為之（最高法院104 年度台上字第2521號
    判決意旨參照）。查被告固於警詢及偵查中供稱其領取包裹
    ，每件可獲得1,500元之報酬，惟亦稱尚無取得原約定之任
    何報酬，復於本院審理時，仍同為上開內容之陳述，復依卷
    內現存事證，尚無證據可認被告已實際獲取犯罪所得而受有
    何不法利益，依罪疑有利於被告原則及前開說明，即無從宣
    告沒收犯罪所得，附此敘明。
據上論斷，應依刑事訴訟法第273條之1第1項、第299條第1項前
段，刑法第28條、第339條之4第1項第2款、第3款，刑法施行法
第1條之1第1項，判決如主文。
本案經檢察官丙○○偵查起訴，檢察官盧祐涵到庭執行職務。
中　　華　　民　　國　　111 　年　　6 　　月　　24　　日
                  刑事第二十五庭  法  官  王綽光
上列正本證明與原本無異。
如不服本判決，應於判決送達後20日內敘明上訴理由，向本院提
出上訴狀 (應附繕本) ，上訴於臺灣高等法院。其未敘述上訴理
由者，應於上訴期間屆滿後20日內向本院補提理由書「切勿逕送
上級法院」。
                                  書記官  張家瑋
中　　華　　民　　國　　111 　年　　6 　　月　　28　　日
 附錄本案論罪科刑法條：
中華民國刑法第339條之4
　犯第 339 條詐欺罪而有下列情形之一者，處 1 年以上 7 年
  以下有期徒刑，得併科 1 百萬元以下罰金：
一、冒用政府機關或公務員名義犯之。
二、三人以上共同犯之。
三、以廣播電視、電子通訊、網際網路或其他媒體等傳播工具，
    對公眾散佈而犯之。前項之未遂犯罰之。